【裁判字號】    90,家抗,21
【裁判日期】    900313
【裁判案由】    收養認可
【裁判全文】
臺灣高等法院臺中分院民事裁定  九十年度家抗字第二一號
      抗  告  人  甲○○
      代  理  人  李嘯風  律師
右當事人間收養認可事件，抗告人對於中華民國八十九年十二月二十八日臺灣臺中地
方法院八十九年養聲字第四五三號裁定提起抗告，本院裁定如左：
      主      文
抗告駁回。
抗告程序費用由抗告人負擔。
      理      由
一、抗告意旨略以：收養人郭時吉既已死亡，聲請認可收養之形式要件，陷於不能，
    惟抗告人與郭時吉在大陸地區成立收養行為，有財團法人海峽交流基金會驗證的
    大陸地區收養公證書在卷證明合法收養之實質要件，類推釋用大法官第五十八號
    解釋，應由已生存之被收養人即抗告人聲請認可，以完成收養程序等語。
二、按臺灣地區與大陸地區人民關於收養之成立及終止，依各該收養者被收養者設籍
    地區之規定。台灣地區與大陸地區人民關係條例第五十六條第一項定有明文。又
    收養子女應聲請法院認可，民法第一千零七十九條第四項定有明文。本件收養人
    郭時吉為臺灣地區人民，依民法親屬篇規定，收養子女除需具備實質要件（意思
    表示合致及民法第一千零七十三條至第一千零七十六條、第一千零七十九條第二
    項、第三項等規定）外，尚需依同法第一千零七十九條第一項、第四項規定，以
    書面為之，並須雙方當事人向法院提出聲請，經法院認可後，始生收養之效力。
    法院之認可，為收養契約成立之生效要件，在契約生效前，當事人一方死亡，法
    院自無從予以認可。查，收養人郭時吉於收養生效前死亡，法院已無從予以認可
    。又民法第一千零七十九條第四項所定聲請認可收養子女，應以收養人及被收養
    人為聲請人，非訟事件法第七十五條之一第一項前段定有明文。收養人郭時吉已
    死亡，顯不能為聲請人聲請法院認可，抗告人一人聲請認可收養，於法不合。至
    抗告人主張類推適用司法院大法官會議第五十八號解釋，可由抗告人單獨一人向
    法院聲請認可收養云云，惟司法院大法官會議第五十八號之解釋，係就收養人與
    被收養人已同意終止收養，而收養人未及訂立書面而死亡，依民法第一千零八十
    一條第六款聲請法院為終止收養關係之裁定所為解釋，與收養需經法院認可始發
    生效力之情形，尚屬有間，自難予以類推釋用。
三、綜上所述，原法院裁定駁回抗告人之聲請，並無不合，抗告論旨，指摘原裁定不
    當，聲明廢棄，為無理由。
據上論結，本件抗告為無理由，依非訟事件法第八條第一項、第二十八條、民事訴訟
法第四百九十二條第一項、第七十八條，裁定如主文。
中      華      民      國    九十      年      三      月      十三    日
~B1民事第六庭審判長法  官  吳火川
~B2                法  官  吳惠郁
~B3                法  官  饒鴻鵬
右為正本係照原本作成。
不得再抗告。
~B                書記官  陳三軫
中      華      民      國    九十      年      三      月      十四    日
                                                                        Ｙ


司法院資訊處製作；財團法人民間司法改革基金會備份。
